臺灣臺中地方法院刑事判決
110年度訴字第2258號
公  訴  人  臺灣臺中地方檢察署檢察官
被      告  陳坤松




選任辯護人  賴柔樺律師(法律扶助律師)
上列被告因違反毒品危害防制條例案件，經檢察官提起公訴（11
0年度偵字第26611號），本院判決如下：
    主    文
甲○○販賣第二級毒品，處有期徒刑參年捌月。未扣案之犯罪所得
新臺幣肆仟元沒收，於全部或一部不能沒收時，追徵其價額。
    犯罪事實
一、甲○○明知甲基安非他命（起訴書誤載為安非他命）係毒品危
    害防制條例第2條第2項第2款所列管之第二級毒品，不得非
    法持有、販賣，竟基於販賣第二級毒品甲基安非他命以營利
    之犯意，先以其所有華碩牌平板手機連結網路，登入通訊軟
    體LINE與鍾釘清聯繫毒品交易事宜後，即於民國109年7月11
    日14時許，在鍾釘清位於臺中市○○區○○○路000號4樓之租屋
    處，以新臺幣（下同）4000元之價額，販賣0.8公克之第二
    級毒品甲基安非他命（起訴書誤載為安非他命）與鍾釘清。
    嗣因警偵辦鍾釘清涉違反毒品危害防制條例案，經鍾釘清供
    出毒品來源為甲○○而循線查知上情。
二、案經臺中市政府警察局第一分局報請臺灣臺中地方檢察署檢
    察官偵查起訴。
    理    由
一、證據能力部分：
    本案下列所引用被告甲○○以外之人於審判外之陳述，並無符
    合刑事訴訟法第159條之1第1項規定之情形，且檢察官、被
    告及辯護人於本院依法調查上開證據之過程中，已明瞭其內
    容，足以判斷有無刑事訴訟法第159條第1項不得作為證據之
    情事，而皆未聲明異議，於本院行準備程序時，被告陳稱請
    辯護人回答，辯護人則表示均同意有證據能力（見本院卷第
    43至44頁），本院審酌上開陳述作成時之情況，並無違法取
    證之瑕疵，認以之作為證據為適當，揆諸刑事訴訟法第159
    條之5之規定及最高法院104年度第3次刑事庭會議決議之意
    旨，應具有證據能力。另卷附之非供述證據部分，均不涉及
    人為之意志判斷，與傳聞法則所欲防止證人記憶、認知、誠
    信之誤差明顯有別，核與刑事訴訟法第159條第1項之要件不
    符。上開證據既無違法取得之情形，且經本院依法踐行調查
    證據程序，自應具有證據能力，合先敘明。
二、認定犯罪事實所憑之證據及理由：
(一)上揭犯罪事實，據被告於警詢、偵查、本院準備程序及審理
    時皆坦承不諱（見警卷第13至19頁，偵32261號卷第31至33
    頁，本院卷第42頁、第89至90頁），核與證人鍾釘清於警詢
    及偵查中之證述相符（見警卷第21至31頁，偵32261號卷第3
    1至33頁），並有鍾釘清指認甲○○犯罪嫌疑人紀錄表、臺中
    市○○區○○○路000號及周邊道路監視錄影照片、鍾釘清與「眼
    」(甲○○)LINE對話紀錄照片等在卷可參(見警卷第57至61頁
    、第83至107頁)，足認被告前開之任意性自白與事實相符，
    堪予採信。
(二)又按販賣毒品係違法行為，非可公然為之，亦無公定價格，
    且容易分裝、增減份量，而買賣之價格，可能隨時依交易雙
    方關係之深淺、購毒者之資力、需求量及對行情之認知、毒
    品來源是否充裕、查緝是否嚴謹、風險大小等情形，而異其
    標準，非可一概而論，從而販賣之利得，除販賣之價量俱臻
    明確外，委難查得實情，然販賣者從價差或量差中牟利之方
    式雖異，其意圖營利之販賣行為則無二致。尤以販賣之利得
    ，除非經被告詳細供出所販賣之毒品之進價及售價，且數量
    俱臻明確外，實難查得其交易實情。而本案被告已供承：獲
    利部分是從中賺取量差供自己施用等語（見本院卷第90頁）
    ，足見被告確均係基於營利之意圖而為交付前揭毒品之行為
    至明。
(三)綜上，本件事證明確，被告上開犯行，洵堪認定，應依法論
    科。
三、論罪科刑：
(一)按刑法第2條第1項規定：「行為後法律有變更者，適用行為
    時之法律。但行為後之法律有利於行為人者，適用最有利於
    行為人之法律」，係規範行為後法律變更所生新舊法比較適
    用之準據法，為「從舊從輕」之比較；比較時應就與罪刑有
    關之共犯、未遂犯、想像競合犯、牽連犯、連續犯、結合犯
    ，以及累犯加重、自首減輕暨其他法定加減原因（如身分加
    減）與加減例等一切情形，綜其全部罪刑之結果而為比較（
    最高法院107年度台上字第3758號判決意旨同此）。而毒品
    危害防制條例第4條第2項已修正，於109年1月15日公布，並
    於被告為本案行為後之同年7月15日施行；而修正前毒品危
    害防制條例第4條第2項規定為：「製造、運輸、販賣第二級
    毒品者，處無期徒刑或7年以上有期徒刑，得併科1000萬元
    以下罰金。」，修正後毒品危害防制條例第4條第2項則規定
    為：「製造、運輸、販賣第二級毒品者，處無期徒刑或10年
    以上有期徒刑，得併科1500萬元以下罰金。」，是修正後之
    毒品危害防制條例第4條第2項有關有期徒刑及罰金刑之法定
    刑部分均已為提高；另修正前毒品危害防制條例第17條第2
    項規定：「犯第4條至第8條之罪於偵查及審判中均自白者，
    減輕其刑。」，修正後該條第2項則規定：「犯第4條至第8
    條之罪於偵查及歷次審判中均自白者，減輕其刑。」，該條
    項修正前規定只要於偵查中自白並於事實審審判中曾自白者
    ，即可減輕其刑之規定，條件較為寬鬆，而該條項修正後即
    須於偵查及歷次審判中均自白者，始得減輕其刑，適用之條
    件較嚴，綜核前揭新舊法之比較結果，修正後之規定並無較
    有利於被告，依刑法第2條第1項前段規定，自應適用被告行
    為時之修正前毒品危害防制條例之規定。
(二)核被告所為，係犯修正前毒品危害防制條例第4條第2項之販
    賣第二級毒品罪；被告販賣前持有第二級毒品甲基安非他命
    之低度行為，應為其販賣之高度行為所吸收，不另論罪。
(三)刑之減輕部分：
  1.毒品危害防制條例第17條第2項（修正前）關於「犯第4條至
    第8條之罪於偵查及審判中均自白者，減輕其刑」之規定，
    旨在獎勵犯罪人之悛悔，同時使偵查或審判機關易於發現真
    實，以利毒品查緝，俾收防制毒品危害之效；故不論該被告
    之自白，係出於自動或被動、簡單或詳細、一次或多次，並
    其自白後有無翻異，苟其於偵查及審判中均有自白，即應依
    法減輕其刑。又刑法上所稱之自白，係指行為人對其被訴之
    犯罪事實為任意性之供認而言（最高法院98年度台上字第69
    28號判決意旨參照）。被告對於本案販賣第二級毒品之犯罪
    事實，已分別於警詢、偵查、本院準備程序及審理時均坦承
    不諱，是被告就上開犯行，既曾於偵查及審判中自白，應依
    毒品危害防制條例第17條第2項（修正前）規定減輕其刑。
  2.按毒品危害防制條例第17條第1項明定販賣毒品者供出毒品
    來源因而查獲其他正犯或共犯，減輕或免除其刑，所謂「供
    出毒品來源，因而查獲其他正犯或共犯者」，係指犯罪行為
    人供出毒品來源之人姓名、年籍、住居所或其他足資辨別之
    特徵等相關資料，使調查或偵查犯罪之公務員得據以對之發
    動調查或偵查程序，並因而查獲其人及其犯行者，始足當之
    （最高法院103年度台上字第679號判決意旨參照）。本案被
    告為警查獲後，雖供稱其毒品來源是潘冠忠等語（見偵卷第
    85至91頁），然經本院函詢後，臺中市政府警察局第一分局
    偵查佐出具職務報告覆稱：「甲○○雖有提供毒品上手，但無
    提供有效具體事證供警查緝，故無法追查上手」等情，有該
    分局111年2月7日中市警一分偵字第1110004374號函暨檢附
    之職務報告附卷可佐（見本院卷第57至65頁），足見本案並
    未因被告之供述而查獲其毒品來源，自無毒品危害防制條例
    第17條第1項規定之適用。
　3.至辯護人雖以被告自始坦承犯行，積極配合檢警追查上手，
    且於本案犯行時，有穩定工作，其尚有父母、配偶及未成年
    子女需扶養，為家中經濟支柱，一時失慮，鑄下大錯，現已
    知悔過，且本案販賣對象僅1人，其販毒行為僅為吸毒者間
    互通有無，並未利用通訊軟體對外公開販售，造成社會危害
    程度甚輕，獲利幾近於無，請求依刑法第59條規定酌量減輕
    其刑等語。然按刑法第59條之酌量減輕其刑，必須犯罪另有
    其特殊之原因與環境等等，在客觀上足以引起一般人之同情
    ，認為即予宣告法定最低刑期，猶嫌過重者，始有其適用。
    然毒品戕害國民健康至鉅，販賣毒品之情節尤重，更應嚴加
    非難，而被告所犯本案販賣第二級毒品罪，經本院依修正前
    毒品危害防制條例第17條第2項之規定減輕其刑後，可量處
    之刑度非甚重，是其犯罪情節尚難認有何情輕法重，在客觀
    上足以引起一般同情，認如科以最低刑度仍嫌過重而顯可憫
    恕之情形，故不依刑法第59條之規定，酌量減輕其刑，附此
    敘明。
(四)爰以行為人之責任為基礎，審酌被告明知毒品對人體身心健
    康戕害甚大，足使施用者導致精神障礙、性格異常，甚至造
    成生命危險之生理成癮性及心理依賴性，危害社會治安，仍
    無視國家對於杜絕毒品犯罪之禁令，而為本案販賣第二級毒
    品以營利之犯行，顯欠缺法治觀念，復考量本案被告販賣對
    象僅1人，及其交易毒品之數量不高之犯罪情節，另被告犯
    後坦承犯行，態度良好，暨其自陳之教育程度、職業、家庭
    生活狀況（見本院卷第91頁）等一切情狀，量處如主文所示
    之刑，以示懲儆。
四、沒收部分：
(一)被告就本案犯行，業已獲得4000元之款項，為其所有之犯罪
    所得，並未扣案，且金錢並無不宜執行沒收之情，爰依刑法
    第38條之1第1項前段、第3項之規定，宣告沒收，並於全部
    或一部不能沒收時，追徵其價額。
(二)又被告係以其所有之華碩牌平板手機連結網路，登入通訊軟
    體LINE與證人鍾釘清聯繫毒品交易事宜之情，經其於本院審
    理時陳明在卷（見本院卷第90頁），該華碩牌平板手機1支
    為被告本案販賣第二級毒品所用之物，業經另案查扣並沒收
    執行完畢（見本院卷第109至114頁、第119頁），爰不再於
    本案宣告沒收。
據上論斷，應依刑事訴訟法第299條第1項前段，毒品危害防制條
例第4條第2項（修正前）、第17條第2項（修正前）、第19條第1
項，刑法第2條第1項前段、第38條之1第1項前段、第3項，判決
如主文。
本案經檢察官黃秋婷提起公訴，檢察官乙○○到庭執行職務。
中　　華　　民　　國　　111 　年　　 5　　月　　26　　日
                  刑事第十四庭  審判長法  官  黃司熒
                                      法  官  田雅心
　　　　　　　　　　　　　　　　　　　法　官　江健鋒
以上正本證明與原本無異。
如不服本判決，應於收受本判決後20日內向本院提出上訴書狀，
其未敘述上訴理由者，並得於提起上訴後20日內向本院補提理由
書狀（均須按他造當事人之人數附繕本）「切勿逕送上級法院」
。
                                      書記官　呂偵光
中　　華　　民　　國　　111 　年　　 5　　月　　26　　日

附錄本案論罪科刑法條全文：
修正前毒品危害防制條例第4條：
製造、運輸、販賣第一級毒品者，處死刑或無期徒刑；處無期徒
刑者，得併科新臺幣2千萬元以下罰金。
製造、運輸、販賣第二級毒品者，處無期徒刑或7年以上有期徒
刑，得併科新臺幣1千萬元以下罰金。
製造、運輸、販賣第三級毒品者，處7年以上有期徒刑，得併科
新臺幣7百萬元以下罰金。
製造、運輸、販賣第四級毒品者，處5年以上12年以下有期徒刑
，得併科新臺幣3百萬元以下罰金。
製造、運輸、販賣專供製造或施用毒品之器具者，處1年以上7年
以下有期徒刑，得併科新臺幣1百萬元以下罰金。
前5項之未遂犯罰之。